【裁判字號】    98,消債更,56
【裁判日期】    990208
【裁判案由】    更生事件
【裁判全文】
臺灣士林地方法院民事裁定            98年度消債更字第56號
債  務  人  甲○○○○○○
代  理  人  余西鈞律師
上列當事人聲請更生事件，本院裁定如下：
    主  文
債務人甲○○○○○○自中華民國九十九年二月十日十七時起開
始更生程序。
命司法事務官進行本件更生程序。
    理  由
一、本件聲請意旨略以：債務人有不能清償債務之情事，前曾於
    民國97年8 月7 日，以書面向最大債權銀行即慶豐銀行請求
    協商，惟慶豐銀行未於聲請之翌日起30日內開始協商。且其
    無擔保或無優先權之債務總額未逾新臺幣（下同）1,200 萬
    元，復未經法院裁定開始清算程序或宣告破產，爰向本院聲
    請更生等語。
二、按債務人不能清償債務或有不能清償之虞，且無擔保或無優
    先權之債務總額未逾1,200 萬元者，於法院裁定開始清算程
    序或宣告破產前，得向法院聲請更生，觀諸消費者債務清理
    條例第3 條、第42條第1 項規定自明。又自債務人提出協商
    請求之翌日起逾三十日不開始協商，或自開始協商之翌日起
    逾九十日協商不成立，債務人得逕向法院聲請更生；另債務
    人受最大債權金融機構通知協商債務清償方案，二次無正當
    理由未到場者，視同未請求協商，消費者債務清理條例第15
    3 條、辦理消費者債務清理事件應行注意事項第44點亦有明
    定。再按法院開始更生程序之裁定，應載明其年、月、日、
    時，並即時發生效力。法院開始更生或清算程序後，得命司
    法事務官進行更生或清算程序，必要時得選任律師、會計師
    或其他適當之自然人或法人一人為監督人或管理人，復為同
    條例第45條第1 項、第16條所明定。
三、經查，債務人所主張之上開事實，業據提出財團法人金融聯
    合徵信中心當事人綜合信用報告－債務清理條例前置協商專
    用債權人清冊、前置協商聲請書、限時掛號函件執據（見本
    院卷第18至22頁）等為證。又本件慶豐銀行要求債務人至臺
    南分行協商，惟債務人為重度肢障者，其曾向慶豐銀行表示
    因行動不便，無法前往臺南協商，然慶豐銀行仍於97年9 月
    15、18、26日，給予其協商地點為臺南市之前置協商面談通
    知函，此有債務人提出之身心障礙手冊、慶豐銀行前置協商
    面談通知函、律師函、診斷證明書（見本院卷第24、26至30
    、69頁），在卷可參，是債務人係因行動不便無法出席協商
    ，而非無正當理由未到，自非可視同未請求協商。又債務人
    與慶豐銀行迄未成立協商，顯已逾開始協商之翌日起90日，
    揆諸上開規定，債務人自得逕向本院聲請更生。佐諸債務人
    每月僅有彩券收入1 萬元、殘障補助4,000 元，合計為1 萬
    4,000 元，此有債務人95至97年度綜合所得稅各類所得資料
    清單、身心障礙補助轉帳存摺（見本院卷第12、13、60至68
    頁），附卷足憑，其主張有不能清償債務之情事，應堪認為
    真實。又債務人查無消費者債務清理條例第6 條第3 項、第
    8 條或第46條各款所定駁回更生聲請之事由存在，準此，債
    務人聲請更生，應屬有據。揆諸首揭規定及說明，應予開始
    更生程序，並命司法事務官進行本件更生程序。
四、爰裁定如主文。
中    華    民    國    99    年    2     月    8     日
                  民事第二庭  法      官  方彬彬
上為正本係照原本作成。
本件不得抗告。
中    華    民    國    99    年    2     月    8     日
                              書  記  官  羅伊安

司法院資訊處製作；財團法人民間司法改革基金會備份。
